【裁判字號】    97,建,75
【裁判日期】    980209
【裁判案由】    給付工程款
【裁判全文】
臺灣高雄地方法院民事裁定                97年度建字第75號
原      告  翔威營造有限公司
                      樓之2
法定代理人  甲○○
訴訟代理人  李昌明律師
被      告  為楓精典旅館股份有限公司
法定代理人  乙○○○
訴訟代理人  丙○○
            劉婷孜
當事人間給付工程款事件，本院裁定如下：
  主  文
本件給付工程款事件應停止訴訟程序，並由原告於本裁定送達後
三十日內提付仲裁。
  理  由
一、按「仲裁協議，如一方不遵守，另行提起訴訟時，法院應依
    他方聲請裁定停止訴訟程序，並命原告於一定期間內提付仲
    裁。但被告已為本案之言詞辯論者，不在此限。」仲裁法第
    4 條第1項訂有明文。
二、本件原告固主張：伊承攬被告在高雄市○○區○○段801-1
    、801-39及834-1 地號土地上之旅館新建工程（下稱新建工
    程），因而與被告訂立「工程合約書」，工程總價為新台幣
    （下同）38,003,982元，嗣被告追減其中2,280,879 元，追
    減後之工程總價為35,723,103元；又上述新建工程嗣經追加
    ，追加工程金額為4,489,030 元。而上述新建工程及追加工
    程均已於民國95年4 月間完工，並經被告驗收合格，並經其
    他廠商施做之水電及消防工程完成，於95年11月30日取得使
    用執照。伊就新建工程及記領取工程款32,296,741元，被告
    尚餘工程款1,726,532 元、保留款1,699,830 元未給付；又
    伊就追加工程實際收取3,170,733 元，被告尚餘工程款1,15
    1, 471元、保留款166,879 元未給付。而上述新建工程款暨
    追加工程款之1 年保固期限均已屆滿，故伊自得領取上述兩
    項保固款，故爰依承攬契約提起本訴等語，並聲明：請求拚
    命被告給付4,744,712 元，及自96年7 月26日起算之法定遲
    延利息，並願供擔保請准宣告假執行。被告則以：新建工程
    款之追減金額應為3,592,856 元，又追加工程款金額應為4,
    48 9,110元。惟原告有施工不良、工程瑕疵等情形，造成被
    告受有需僱工從做及營業損失之情形，並達300 萬元，是被
    告自無庸付款給原告。此外，上述之新建工程及追加工程，
    迄未完成驗收，保固期間無從起算，原告自不得向其請求保
    固款等情，資為抗辯，並聲明：駁回原告之訴，如受不利判
    決，願供擔保請准宣告免為假執行等情。惟查本件「工程合
    約書」第參拾肆條第1 、2 項明確約定：「合約解釋及仲裁
    ：一、所有歸於本合約之解釋、澄清，以及對本工程之疑義
    ，乙方（即原告）均須以書面向甲方（即被告）提出，而甲
    方對於上述問題所為之書面決定、指示、或澄清，乙方若有
    異議，則應於聞到後七個日曆天內，提出異議說明，否則即
    視為接受並應照辦。二、若乙方對上項甲方所作為決定、指
    示或澄清，還有異議時，應再以書面通知甲方，使甲方能經
    充分之溝通以解決問題，而如在溝通後，仍還有合約上之爭
    論無法解決時，則應依中華民國商務仲裁條例，由中華民國
    商務仲裁協會依該條例在高雄交付仲裁。」等情，有該工程
    契約書在卷可稽。而觀諸當事人於工程契約書所為之該項約
    定，係屬外國契約實務上所稱之「多層次替代紛爭解決機制
    條款（Multi-Alternative Dispute Resolu tion Clauses,
    Muti-ADR. Clauses)之形式。亦即當該契約發生爭端時，當
    事人在契約中約定有數種「替代」訴訟之爭端解決機制，通
    常第一層之爭端解決機制為當事人「自行解決」，即透過當
    事人間自行溝通之方式解決紛爭；當第一層之紛爭解決機制
    無法解決紛爭時，則以第二層或第三層之紛爭解決方式如「
    調解」（Mediation） 、「仲裁」（Arbitration） 之方式
    解決。本件工程契約第參拾肆條第1 項，即屬「自行解決」
    紛爭之條款約定，第2 項則屬若「自行解決」機制無法解決
    紛爭時，以「仲裁」之方式解決紛爭。是在當事人之契約中
    有「多層次替代紛爭解決機制條款」之約定，且被告於本院
    審理中聲請依照仲裁法第4 條第1 項規定聲請停止訴訟程序
    時，本院自應依照仲裁法第4 條第1 項規定，裁定停止
    本件訴訟程序，並命原告於本裁定送達後三十日內提付仲裁
    ，原告若逾期不提付仲裁，則依同法第4 條第2 項駁回原告
    之訴。此外，商務仲裁條例已於87年6 月24日經總統公布修
    正之全文，並改名為「仲裁法」，復於公布後6 個月施行，
    是上述工程合約書第參拾肆條條文文字雖記載為「仲裁法」
    修正前名稱之「商務仲裁條例」，惟仍不影響當事人有為本
    件「仲裁」合意之效力，併此敘明。
三、依民事訴訟法第220條，裁定如主文。
中    華    民    國    98    年    2     月    9     日
                  民事第六庭  法  官  吳志豪
以上正本係照原本作成。
如不服本裁定，應於送達10日內向本院提出抗告狀，並繳納裁判
費新台幣1,000元。
中    華    民    國    98    年    2     月    9     日
                              書記官  劉音利


司法院資訊處製作；財團法人民間司法改革基金會備份。
